【裁判字號】    95,建,42
【裁判日期】    950515
【裁判案由】    給付工程款
【裁判全文】
臺灣臺中地方法院民事裁定  95年度建字第42號
原      告  唐榮鐵工廠股份有限公司
法定代理人  乙○○
訴訟代理人  王乃民  律師
被      告  內政部營建署
法定代理人  甲○○
上列當事人間請求給付工程款事件，本院裁定如下：
    主      文
本件移送台灣台北地方法院。
    理      由
一、按對於公法人之訴訟，由其公務所所在地之法院管轄；其以
    中央或地方機關為被告時，由該機關所在地之法院管轄。又
    訴訟之全部或一部，法院認為無管轄權者，依原告聲請或依
    職權以裁定移送其管轄法院。民事訴訟法第2條第1項、第28
    條第1項，分別定有明文。
二、本件被告為中央機關，機關所在地設於台北市○○路○段342
    號，業據原告陳明，是依上開管轄之規定，自應由台灣台北
    地方法院管轄。玆原告向無管轄權之本院起訴，顯係違誤，
    爰依職權將本件移送於該管轄法院。
三、原告雖以民事訴訟法第12條債務履行地為台中而主張應由本
    院管轄。然該條係屬因契約涉訟特別審判籍之規定，所謂「
    履行地」必須係當事人於契約中特別明定者為限，民法第31
    4 條所規之法定債務履行地，非此處之履行地。此為學說上
    一致之見解。此乃「以原就被」係民事訴訟法定管轄權之原
    則，雖另有其他特別審判籍之規定，然須為限制解釋，以免
    稀釋上開原則之適用。依本件原告主張，其為承攬人，被告
    為定作人，是被告之主給付義務為支付承攬報酬，原告之主
    給付義務為完成一定之工作（民法第490條、505條參照）。
    是本件所謂債務履行地，應以被告給付價金之履行地而言，
    而非原告所主張承攬標的物（台中陸光七村新建工程）之所
    在地為債務履行地。且經本院觀諸兩造契約內容（原證一）
    ，亦查無就被告支付承攬報酬之履行地而為約定。是以本件
    原告上開有關由本院為管轄法院之主張，自無足採，併予敘
    明。
四、原告另依系爭承攬契約第29條第4 項：「．．．，兩造得採
    訴訟方式辦理，雙方同意以機關所在地之地方法院為第一審
    管轄法院。」，主張系爭工程被告之執行機關為內政部營建
    署中區工程處，該中區工程處設址於台中市○○街121 號，
    是依上開約定，本院亦有管轄權等語。查系爭承攬約係由原
    告與被告為契約當事人，業如前述，是上開承攬契約第29條
    第4 項，所謂機關所在地自係指契約當事人之機關所在地，
    而非指所謂執行機關之所在地。是本件依兩造上開之約定，
    本院亦無管轄權。
五、依上所述，原告主張本院有管轄權，自無可採。而無論依事
    訴訟法第2條第1項或第24條之規定，應均以被告機關所在之
    法院（即台灣台北地方法院）為管轄法院。玆原告向無管轄
    權之本院起訴，顯係違誤。爰依職權將本件移送於該管轄法
    院。
六、依首開法條裁定如主文。
中    華    民    國    95    年    5     月    15    日
                  民事第四庭  法  官  陳添喜
上為正本係照原本作成。
如不服本裁定應於送達後10日內向本院提出抗告狀，並繳納抗告
費新臺幣1,000元。
中    華    民    國    95    年    5     月    15    日
                              書記官


司法院資訊處製作；財團法人民間司法改革基金會備份。
